【裁判字號】    97,上訴,5620
【裁判日期】    971211
【裁判案由】    妨害國幣懲治條例
【裁判全文】
臺灣高等法院刑事判決                97年度上訴字第5620號
    上  訴  人
    即  被  告  甲○○
上列上訴人因偽造貨幣案件，不服臺灣新竹地方法院97年度訴字
第360號，中華民國97年8月8日第一審判決（起訴案號：臺灣新
竹地方法院檢察署97年度偵字第2435號），提起上訴，本院判決
如下：
    主  文
上訴駁回。
    理  由
一、按不服地方法院之第一審判決而上訴者，應向管轄第二審之
    高等法院為之。上訴書狀應敘述具體理由。上訴書狀未敘述
    上訴理由者，應於上訴期間屆滿後20日內補提理由書於原審
    法院，逾期未補提者，原審法院應定期間先命補正。第二審
    法院認為上訴書狀未敘述理由或上訴有第362條前段之情形
    者，應以判決駁回之，但其情形可以補正而未經原審法院命
    其補正者，審判長應定期間先命補正。刑事訴訟法第361條
    、第367條，分別定有明文。所謂不服第一審判決之具體理
    由，必係依據卷內既有訴訟資料或提出新事證，指摘或表明
    第一審判決有何採證認事、用法或量刑等足以影響判決本旨
    之不當或違法，而構成應予撤銷之具體事由，始克當之（例
    如：依憑證據法則具體指出所採證據何以不具證據能力，或
    依憑卷證資料，明確指出所為證據證明力之判斷如何違背經
    驗、論理法則）；倘僅泛言原判決認定事實錯誤、違背法令
    、量刑失之過重或輕縱，而未依上揭意旨指出具體事由，或
    形式上雖已指出具體事由，然該事由縱使屬實，亦不足以認
    為原判決有何不當或違法者（例如：對不具有調查必要性之
    證據，法院未依聲請調查亦未說明理由，或援用證據不當，
    但除去該證據仍應為同一事實之認定），皆難謂係具體理由
    ，俾與第二審上訴制度旨在請求第二審法院撤銷、變更第一
    審不當或違法之判決，以實現個案救濟之立法目的相契合，
    並節制濫行上訴（最高法院97年度臺上字第892號判決參照
    ）。是以上訴人之上訴書狀或補提之上訴理由書，雖有敘述
    上訴理由，惟並未具體敘述第一審判決有上述違法、不當情
    形，即與未敘述具體理由無異，其所為上訴，即不符合上訴
    之法定要件。
二、上訴人即被告甲○○不服原判決，於民國97年8月27日提起
    第二審上訴，上訴狀理由略以：被告犯此罪，被告承認，但
    被告沒有害人之心，實乃因家庭經濟狀況困難，老婆與家中
    老母皆疾病纏身，才做出無法彌補之過錯，懇請鈞長從輕量
    刑等語。
三、本件原審經審理結果，認為：
  (一)按妨害國幣懲治條例第1條第1項規定，本條例所稱之國幣，
    係指中華民國境內，由中央政府或其授權機關所發行之紙幣
    或硬幣。而中央銀行於57年7月1日在臺復業後，即已委託臺
    灣銀行發行新臺幣，自是時起，新臺幣已具有國幣之功能，
    如有偽造、變造之行為，應依妨害國幣懲治條例治罪（參照
    大法官會議第97號解釋及最高法院56年台上字第2171號判例
    ）。次按妨害國幣懲治條例第3條第1項偽造幣券罪，並不以
    所偽造之幣券與真鈔完全相同為必要，以彩色影印方式印製
    幣券，外觀上足以使人誤為真鈔，即已足（最高法院92年台
    上字第3729號判決亦同此見解）。查被告以扣案之EPSON牌
    彩色列表機以彩色列印方式印製新臺幣幣券，縱其紙質雖非
    如真鈔精緻，但既以彩色列印方式仿印，外觀與真鈔相同，
    非一般人肉眼觀之，即可輕易辨別真偽，自足以使人誤其為
    真鈔。
  (二)核被告甲○○所為，係犯妨害國幣懲治條例第3條第1項之意
    圖供行使之用而偽造新臺幣幣券罪。其偽造幣券半成品部分
    ，為偽造幣券犯行之一部分，與偽造幣券既遂犯行部分為事
    實上之一罪關係，不另論以偽造幣券未遂罪（最高法院93年
    度台上字第2426號判決參照）。所犯為達成偽造幣券過程中
    之接續製作行為，僅成立單一之意圖供行使之用而偽造幣券
    之罪。又妨害國幣懲治條例第3條第1項意圖供行使之用，而
    偽造新臺幣幣券罪為刑法第195條之罪之特別法規定，且保
    護法益相同，係一行為有兩種不同法律處罰之法條競合關係
    ，應依特別法優於普通法原則，適用法定刑度較重之特別法
    ，即應依妨害國幣懲治條例第3條第1項之罪論處。被告行使
    偽造之新臺幣幣券之低度行為，應為其偽造新臺幣幣券之高
    度行為所吸收，不另論罪。又偽造幣券後復持以為交易支付
    工具而行使之，其行為本質上即含有詐欺之成分，自為行使
    偽造之新臺幣幣券行為所吸收，亦不另論罪。
  (三)刑罰減輕事由（刑法第59條）：按刑事審判旨在實現刑罰權
    之分配正義，對於被告之科刑，應符合罪刑相當之原則，本
    案被告係使用日常生活使用之EPSON牌彩色列表機列印成品
    幣券7張，數量不多，未若集團式犯罪，以機器大量印製，
    其罪刑應與集團式犯罪大量印製偽鈔破壞金融秩序者區分，
    始符合罪刑相當性，且其製作之偽造幣券已經查扣，尚未造
    成金融秩序之嚴重損害，被告一時誤觸法網，鑄成大錯，客
    觀上足以引起一般同情，其所犯為最輕本刑有期徒刑5年以
    上之重罪，雖處以最低刑度之刑仍嫌過重，情輕法重，尚有
    可憫之處，爰依刑法第59條之規定，酌予減輕其刑。
  (四)被告甲○○於受有期徒刑之執行完畢後5年以內故意再犯本
    件有期徒刑以上之罪 (有本院被告前案紀錄表及刑案資料查
    註紀錄表各1份附原審卷可稽)，為累犯，應依刑法第47條第
    1項規定，加重其刑。惟因所犯法條本刑為無期徒刑者，依
    法不得加重其刑，故被告所犯意圖供行使之用而偽造新臺幣
    幣券罪，僅就有期徒刑部分加重其刑度。又刑有加重及減輕
    之事由，應先加後減之。
  (五)審酌被告甲○○偽造幣券後持以行使，藉以獲取不法利益，
    所為非但造成不慎收受偽鈔者之財產損害，並破壞國家金融
    秩序（尚未構成情節重大），兼衡其犯罪之動機、目的、手
    段、偽造幣券之數量不多、犯罪所生損害尚非鉅大，及被告
    犯罪後坦白承認犯行，態度尚稱良好等一切情狀，量處有期
    徒刑3年2月。
四、核原審判決既已詳細記載認定被告犯罪之證據及理由，並已
    審酌關於刑法第57條科刑之一切情狀，及同法第59條刑罰減
    輕事由，在適法範圍內行使其量刑之裁量權，核無違法或不
    當之情形。被告上訴理由，請求從輕量刑，係對原判決已詳
    予說明審酌之事項，再予爭執，卻未能具體指摘原判決於認
    定事實、適用法律及量刑等項有何違法或不當，自非屬上訴
    第二審之具體理由，揆諸上揭意旨，本件上訴顯不合法定程
    式，應予駁回，並不經言詞辯論為之。
五、據上論斷，應依刑事訴訟法第367條前段、第372條，判決如
    主文。
中    華    民    國    97    年    12    月    11    日
                  刑事第十四庭  審判長法  官 陳志洋
                                      法  官 謝靜慧
                                      法  官 梁耀鑌
以上正本證明與原本無異。
如不服本判決，應於收受送達後10日內向本院提出上訴書狀，其
未敘述上訴之理由者並得於提起上訴後10日內向本院補提理由書
（均須按他造當事人之人數附繕本）「切勿逕送上級法院」。
                                      書記官 莊淑茹
中    華    民    國    97    年    12    月    11    日


司法院資訊處製作；財團法人民間司法改革基金會備份。
